【裁判字號】    95,上訴,2179
【裁判日期】    950817
【裁判案由】    詐欺
【裁判全文】
臺灣高等法院刑事判決                95年度上訴字第2179號
上  訴  人  臺灣臺北地方法院檢察署檢察官
被      告  乙○○
選任辯護人  林明輝律師
            賴志凱律師
            邱群傑律師
上列上訴人，因被告詐欺案件，不服臺灣臺北地方法院95年度訴
字第179號，中華民國95年3月31日第一審判決（起訴案號：臺灣
臺北地方法院檢察署94年度偵字第13242 號），提起上訴，本院
判決如下：
    主  文
原判決撤銷。
乙○○共同連續意圖為自己不法之所有，以詐術使人將本人之物
交付，處有期徒刑捌月。
    事  實
一、乙○○夥同姓名年籍不詳綽號「阿倫」、「小婷」成年男女
    ，共同意圖為自己不法所有，自民國（下同）93年8 月間起
    ，由「阿倫」出面向不知情鄧台生承租臺北市中山區○○○
    路○段65巷7號5 樓之「麗晶酒店」包廂，由「小婷」在網路
    「豆豆聊天室」上偽稱係「林雅婷」之女子，在網路上結識
    不詳網友後，再行以電話號碼為0000000000、0000000000等
    行動電話，連絡網友，以「遭不法之壓迫，需要立即還錢，
    否則將被迫賣淫」等為由，使網友陷於錯誤，誤認確有此事
    ，同意交款予「小婷」，再由乙○○自稱係酒店「周副理」
    ，前往特定地點帶領網友至上址交付金錢，且一再以「要救
    小婷」、「該價錢因老板不在，係殺價後價格」等語，附和
    「小婷」上述說法，使網友因而陷於錯誤而交付金錢。94年
    1 月20日，甲○○在上開豆豆聊天室結識「小婷」，「小婷
    」、乙○○等人即以上述手法，要甲○○攜帶現金，連續於
    94年1月23日晚上8時許、同月25日晚上8 時許，至上址交付
    新臺幣（下同）14500元、34000元財物予乙○○收受。嗣乙
    ○○等人食髓知味，由「小婷」去電甲○○詐騙金錢，終被
    甲○○識破，報警查獲。
二、案經甲○○訴由臺北市政府警察局中山分局移送臺灣臺北地
    方法院檢察署檢察官偵查起訴。
    理  由
一、訊據被告（下稱被告）乙○○，固不否認「阿倫」向鄧台生
    承租臺北市中山區○○○路○段65巷7號5 樓麗晶酒店內包廂
    ，其係酒店之「周副理」，且曾於上開時間、地點，先後向
    告訴人甲○○收受14500元、34000元之事實，惟堅決否認有
    常業詐欺或詐欺犯行，並先後辯稱：其只是單純在酒店上班
    ，擔任幹部，那時「林雅婷」告訴被告說，她男友要來幫她
    買時間，請被告幫忙接她男友，跟她男友收錢，他們是怎麼
    認識的，交談內容，被告均不清楚，並未與她共同詐騙被害
    人云云。被告選任辯護人為被告辯稱：被告無施用詐術，致
    被害人陷於錯誤而交付金錢，告訴人支付買小婷出場費用後
    ，小婷即進入包廂陪伴告訴人，告訴人已獲得應有對價、服
    務，難認被告有施用詐術，致告訴人陷於錯誤情事，告訴人
    前後指稱不合常理，矛盾之處甚多，公訴人未有補強證據，
    即採信告訴人供稱，指摘原判決不當，尚非允洽。惟查：
(一)按，被告以外之人於審判外之言詞或書面陳述，除法律有規
    定者外，不得作為證據，刑事訴訟法第159條第1項定有明文
    。又被告以外之人於偵查中向檢察官所為之陳述，除顯有不
    可信之情況者外，得為證據，同法第159 條之1第2項，亦有
    明定。告訴人、證人莊麗桂、鄧台生、余沛樺、盧金鳳於偵
    查中分別以證人身分具結向檢察官所為之證述，均無何顯不
    可信情況，依刑事訴訟法第159條之1第2 項之規定，均得為
    證據。至證人蘇柏強於偵查中，經檢察官合法傳喚未到庭，
    卷內並無其任何供述證據，公訴人以之為本件證明被告有罪
    之證據，顯然有誤。
(二)自93年8 月間起，真實姓名年籍不詳，綽號「阿倫」之成年
    男子，向證人鄧台生承租臺北市中山區○○○路○段65巷7號
    5樓麗晶酒店內之包廂。於94年1月20日前後，告訴人在上開
    豆豆聊天室結識真實姓名年籍不詳，自稱「小婷」成年女子
    後，「小婷」以門號0000000000、0000000000行動電話與告
    訴人聯絡，告訴人先後於94年1月23日晚上8時許、同月25日
    晚上8時許，前往上開臺北市中山區○○○路○段65巷7號5樓
    麗晶酒店內包廂內，分別交付被告14500元、34000元等情事
    ，業據被告於偵審中供認不諱，並經證人莊麗桂、鄧台生、
    余沛樺於偵查中證述屬實，並有租賃契約、門號0000000000
    、0000000000行動電話申登資料及雙向通連紀錄等在卷可參
    ，此承租經營酒店，及告訴人交付款項情事，均堪認定。
(三)茲按，刑法第340條常業詐欺罪或339條詐欺罪之成立，係指
    被告專以觸犯以意圖為自己或第三人不法之所有，以詐術使
    人將本人或第三人之物交付之罪，為日常生活之職業而言，
    故本件首應審究者，即被告是否有意圖為自己或第三人不法
    所有犯意？是否有施用詐術，使告訴人陷於錯誤？經查：
  1.告訴人甲○○於原審95年3 月21日審判期日以證人身分到庭
    結稱：「去過二次」、「結束都是12點，去的時間大概是晚
    上8 點」、「都是被告帶我進包廂的」、「沒有送飲料水果
    」、「沒有唱歌」、「後來被告就帶一位小婷的人進來，因
    為小婷在哭，被告就叫我安慰她」、「二次都是被告收錢」
    、「被告說第一次是小婷不懂事，要被迫賣淫‧‧‧第二次
    是贖身問題」、「那天被告確實有帶小婷進包廂，我們第一
    次見面」、「約在一個地方見面，會有人來帶我」、「被告
    說小婷不懂事，要被迫賣淫」、「在包廂內，我一進去就將
    錢交給被告」、「我們在包廂相處不到一小時」、「這酒店
    服務生都沒有」、「（第三次，你沒有去）我沒有去，被告
    叫我跟小婷講，因為我沒有錢，我就問小婷說，我帶警察去
    好不好」、「小婷是跟被告講，說我是她男朋友，但我是第
    一次跟她見面」等語。
  2.於本院指稱「被告帶我去酒店」、「進去後，被告叫我勸小
    婷，叫我買小婷那天包廂的錢」、「我是以現金親手交給被
    告」、「付錢後，有事被告把小婷帶出去一小時，我在包廂
    內等」、「第二次也是被告帶我去包廂，沒有提供我小菜或
    紙巾，也是付現」、「這二次店裡有無其他客人，我不知道
    ，因為店是空空的」等語。
  3.依告訴人上開指稱，可見告訴人前往麗晶酒店兩次之前，均
    未與小婷見面過，且該兩次均係付錢後，始在包廂內等待，
    酒店未提供一般常見之小菜或紙巾服務，遑論有喝酒、唱歌
    之情事，小婷更非前後各四小時均待在包廂內服務告訴人，
    則依告訴人前後二次，所待之時間各約四小時以觀，第一次
    付現14500元，第二次付現34000元，兩者間有明顯之差距，
    已令人生疑。告訴人於本院更指稱該兩次金額，係在告訴人
    前往酒店前之電話中已談妥金額，核與偵查中指稱「電話聲
    音都是林雅婷打的，出面收錢的都是被告」相符（參見偵查
    卷58頁），亦即，告訴人如非攜帶現金，不可能進去包廂，
    依一般消費常情，酒店既未提供應有之商品（酒類或飲料或
    小姐之全程坐檯），則告訴人指稱被告與小婷係以被迫賣淫
    、贖身等為由，詐騙告訴人交付上開現金，即堪採信。
  4.依告訴人之指稱，第一次係被告前往酒店外，帶告訴人前往
    酒店，並在包廂內要告訴人安慰小婷，第二次則稱要贖身，
    而被告亦坦認其先後各收取14500元、34000元在卷，佐以告
    訴人偵查中上開供稱「電話的聲音都是林雅婷打的，出面收
    錢的都是被告」等情，堪認被告與真實姓名年籍不詳自稱「
    小婷」之人，有犯意聯絡及行為分擔，極為明確，被告辯稱
    ：小婷如何向告訴人陳稱，其不知情云云，核係卸責之詞，
    不足採信。
  5.被告於原審接受檢察官訊問時，供稱：小姐一小時2500元，
    包廂一次1500元，幹部費用一次1500元至2500元云云，雖與
    告訴人第一次交付金額大致相符，但告訴人並未有相同消費
    內容之供述，被告亦無法提出簽單，以供調查，況且，被告
    就第二次消費，卻改稱：告訴人係買到底之全場，總共十二
    小時云云，前後之計算方式，明顯不同，益見被告前後所辯
    ，難以自圓其說，是被告所辯該費用係坐檯費用云云，難以
    輕信。
  6.告訴人兩次前往麗晶酒店，雖「小婷」有在酒店包廂內陪伴
    告訴人，告訴人亦有「安慰」舉止，小婷未與其他客人出場
    等節，業據告訴人、被告供稱相符在卷，惟酒店既係高額之
    消費場所，如未提供酒類或飲料，按一定時間計費，則客人
    即難有客觀之消費計算標準。且小婷於本案坐檯既非全程，
    則酒客在包廂內之時間消耗，顯非酒客合理消費行為，應堪
    認定，是告訴人上開舉止及交付現金行為，顯難認係購買「
    小婷」坐檯、出場之對價，亦難認係合理之消費行為，被告
    辯稱其未詐欺，被告選任辯護人辯稱小婷未前往外面接客，
    告訴人係自願消費，未陷於錯誤云云，均難採取。
(四)次查：
  1.被告於本院審理期日供稱：「酒店係分租三、四間包廂經營
    」、「我是阿倫請我去幫忙，小姐最少有七、八個人，幹部
    也不是我一個人」、「我有幫阿倫他們將租金交給鄧台生」
    、「王榮裕不是阿倫，王榮裕是鄧台生的員工」、「租金有
    時候我幫阿倫付，有時候是王榮裕付」等語，可見被告辯稱
    其僅負責帶小姐，招呼客人云云，難以遽信。
  2.系爭房屋承租人莊麗桂於偵查中證稱：從5、6年前承租經營
    酒店，93年轉租給鄧台生，合約到94年2 月，鄧台生接手後
    叫麗晶，每月租金付現金等語，而證人鄧台生亦證稱：被告
    跟我們分租我們的包廂，她只付我們房租，房租有時是被告
    拿給我們會計的，每月八萬元等語，被告雖當庭辯稱係阿倫
    承租的，但證人即會計余沛樺證稱：他們是一組人，有時候
    是由王榮裕支付，有時是被告拿給伊的等語，證人盧金鳳亦
    到庭證稱：伊認識被告，是以前同事，是93年8、9月間麗晶
    酒店的同事，我們都叫她副總，我們同事沒有叫小婷的等語
    ，被告再辯稱：小姐是阿倫找的，惟當庭之證人鄧台生陳稱
    ：被告他們自己有一台刷卡機，也都是自己在房間內作業，
    他們有自己的班底，小姐都是被告在帶，怎麼可能不知道誰
    是誰等語，被告當場無語以對（參見偵查卷108頁）。
  3.依上開證人供述，及被告於偵查中、本院時所供等情，被告
    辯稱其係酒店幹部，負責帶小姐而已，顯係卸責之詞，難以
    輕信。而被告拒不提供阿倫及小婷真實姓名，以供法院調查
    傳喚，然無礙上開共同犯行之認定。茲被告既係酒店之幹部
    ，亦曾替酒店交付過租金，與小婷者互相搭擋演出，致使告
    訴人陷於錯誤，各交付14500元、34000元，自堪認被告等所
    為，係詐欺犯行，從而，被告確有共同詐欺犯行，極為明確
    ，被告及選任辯護人上開辯稱，均係卸責之詞，不足採取，
    是本案罪證明確，被告上開共同詐欺犯行，洵堪認定，自應
    依法論科。
二、核被告所為，係犯刑法第339條第1項之詐欺取財罪，公訴人
    認被告係犯同法第340 條常業詐欺罪，但依上論述，除告訴
    人外，並無其他被害人，公訴人上開主張，尚嫌無憑，難以
    採取，起訴法條自應變更。被告二次犯行，時間緊接，手法
    相同，犯同一罪名之罪，顯係基於概括之犯意，應依連續犯
    之規定論以一罪，並加重其刑。被告與「阿倫」、「小婷」
    者，有犯意聯絡及行為分擔，應論以共同正犯。又刑法於94
    年2月2日修正公布，95年7月1日起施行，已刪除連續犯規定
    ，被告上開行為如依新法規定，應數罪併罰，較不利於被告
    ，經比較新舊法後，應適用行為時法。原審經審理之結果，
    認「綜上所述，公訴人所提出被告之供述、告訴人之指訴、
    證人莊麗桂、鄧台生、余沛樺之證述，及門碼為0000000000
    、0000000000之行動電話申登資料及雙向通聯紀錄等證據，
    僅足以證明被告客觀上有收受告訴人交付14500元、34000元
    之事實，並未能指出相當積極證據證明被告有主觀上不法之
    意圖及客觀上施用詐術之行為，更遑論被告以此詐欺取財之
    行為為其日常謀生之職業，而犯刑法第340 條常業詐欺之犯
    行」，但依上所述，顯有違誤，檢察官執上情，指摘原判決
    不當，自為有理由，應由本院撤銷改判。爰審酌被告之素行
    良好，但犯罪手段不可取，所生危害、犯後態度等一切情狀
    ，量處如主文第二項所示之刑，以示懲儆。
據上論斷，應依刑事訴訟法第369條第1項前段、第364條、第299
條第1項前段、第300條，刑法第28條、第56條、第339條第1項、
第2條第1項，罰金罰鍰提高標準條例第1條前段，判決如主文。
本案經檢察官許仲瑩到庭執行職務
中    華    民    國    95    年    8     月    17    日
                  刑事第六庭  審判長法  官  林  堭  儀
                                    法  官  莊  謙  崇
                                    法  官  蔡  聰  明
以上正本證明與原本無異。
不得上訴。
                                    書記官  高  士  童
中    華    民    國    95    年    8     月    18    日
附錄：本案論罪科刑法條全文
刑法第339條：
意圖為自己或第三人不法之所有，以詐術使人將本人或第三人之
物交付者，處5年以下有期徒刑、拘役或科或併科1千元以下罰金
。
以前項方法得財產上不法之利益或使第三人得之者，亦同。
前二項之未遂犯罰之。


司法院資訊處製作；財團法人民間司法改革基金會備份。
